【裁判字號】    89,易緝,199
【裁判日期】    900330
【裁判案由】    詐欺
【裁判全文】
臺灣板橋地方法院刑事判決                        八十九年度易緝字第一九九號
    公  訴  人  臺灣板橋地方法院檢察署檢察官
    被      告  甲○○
                林晉宏
右列被告因詐欺案件，經提起公訴（七十八年度偵字第二三一四、第四三四二號），
爰判決如左：
    主  文
甲○○共同連續意圖為自己不法之所有，以詐術使人將本人之物交付，處有期徒刑貳
年陸月。
    事  實
甲○○與戊○○（民國三十四年三月二日生，仍通緝中）係朋友，戊○○原擔任台灣
台北地方法院檢察處（現為台灣台北地方法院檢察署）錄事，因丁○○（民國十四年
一月二十五日生）於民國（下同）七十七年九月十四日經由不知情之陳宗郎、邱文發
、鍾慶秋介紹認識乙○○○，獲悉乙○○○之夫丙○○因涉嫌賭博罪，經台灣台北地
方法院板橋分院檢察處（現為臺灣板橋地方法院檢察署）檢察官羈押，丁○○即將上
情告知戊○○、及甲○○，三人見有機可趁，即共同意圖為自己不法之所有，並基於
概括犯意，推由丁○○向乙○○○謊稱，戊○○在法院工作，有辦法活動使丙○○獲
得交保，惟需新台幣（下同）三十二萬元，乙○○○不疑有他，即於同年九月十五日
上午十一時許，由陳宗郎、邱文發陪同前往臺北市○○路一八五之六號丁○○住處，
交付三十二萬元，丁○○收取三十二萬元與戊○○、甲○○朋分花用，嗣甲○○等三
人復承前開犯意，推由丁○○於同年九月十五日晚間九時許，至台北縣泰山鄉○○村
○○街二十一巷二號乙○○○住處，謊稱活動費不足，須再索取八萬元，乙○○○因
家中並無現款，即偕同丁○○至台北縣五股鄉娘家欲商借現金，因娘家不同意借款，
且經陳宗郎等人勸阻，甲○○等人始未得逞，嗣丙○○遲遲未經交保，乙○○○始知
受騙（丁○○另案經原台灣台北地方法院板橋分院七十八年度易字第一七四七號判決
判處有期徒刑一年四月，嗣經台灣高等法院七十八年上易字第四一五八號判決駁回上
訴確定），訴請偵查起訴。
    理  由
一、訊據被告甲○○矢口否認有何前揭犯行，辯稱：我不認識乙○○○，也沒拿過錢
    ，只見過丁○○一次，是戊○○叫我載她去找丁○○，但他們做什麼我不知云云
    。惟查：
  (一)證人乙○○○到庭結證稱：我記得陳宗郎帶我到北投稻香路丁○○家，丁○○說
    他的朋友戊○○、甲○○有能力辦理交保，要我給他們三十二萬元，我當天就給
    他了，後來丁○○說還要八萬元，因為我沒有借到錢，就沒有給他，我錢交給丁○○之後，丁○○打電話約我到法院來，當時戊○○及甲○○也有一起來法院，
    但是沒有辦成交保，甲○○說要我再等幾天，我就回去了，他們三人都在一起的
    ，戊○○是在法院的收發室上班，我有去法院找過戊○○，我叫她說沒有辦成沒
    有關係，她說辦不出來錢會還我，結果第二天她就沒有去上班了，之後我先生沒
    有交保出來，我就一直催丁○○還錢，甲○○有打電話到我家對我很兇等語（見
    本院九十年三月一日訊問筆錄）；復到庭指認被告，結證稱：我講的甲○○就是
    今天在庭的被告，十多年了，他有變的比較老，但是我還是認得他，他確實就是
    跟丁○○、戊○○一起的人等語（見審判筆錄）；又共犯丁○○迭於七十八年五
    月十日、五月十九日法院調查、審理時供述：戊○○說甲○○熟悉，託胡姓男子
    辦理，對方付三十二萬元，錢我拿去給戊○○，後來沒有辦成，追不著甲○○，
    後來還給乙○○○的十五萬是戊○○拿出來的，錢已交給甲○○，沒有錢退，是
    姓胡的講可以辦交保，我才向陳宗郎說可以交保，（問：如何決定多少錢？）我
    向戊○○講，戊○○再向甲○○說，是甲○○說要三十二萬元等語（見本院七十
    八年度易字第一七四七號卷），二人所述情節大致相同，其所述均堪採信，足認
    被告甲○○確參與詐騙被害人乙○○○之商議行為，並分得金錢，是被告所辯不
    足採信。
  (二)復有丁○○嗣後經乙○○○催討前開款項時具名之借據影本、還款十五萬元由戊○○提出之台北市銀行延平分行支票號碼ＹＰ0000000號，發票日七十七
    年十一月十六日，帳號二三四五Ｏ之支票一紙影本在偵查卷可稽，事證明確，被
    告犯行堪予認定。
  (三)至被告聲請傳訊證人即共犯丁○○欲證明其並未參與犯行，惟丁○○於八十九年
    九月二十四日業出境至中國大陸，有內政部警政署入出境管理局八十九年十一月
    八日八九境信昌字第八二五五三號函在卷可稽，且丁○○於前案業已供述明確（
    經本院調閱台灣高等法院七十八年度上易字四一五八號全卷），另被害人乙○○○到庭當面指認被告無誤，本院認事證已明，無調查之必要，附此敘明。
二、核被告所為，係犯刑法第三百三十九條第一項詐欺取財罪。被告與丁○○、戊○○三人間有犯意聯絡、行為分擔，均為共同正犯。其等第二次詐欺行為，雖已著
    手，然並未取得財物，係屬未遂，前後二次詐欺行為，時間緊接，所犯罪名相同
    ，顯係出於概括之犯意為之，為連續犯，爰依刑法第五十六條之規定以一詐欺取
    財罪既遂論，並加重其刑。爰審酌被告之品行、智識程度、犯罪動機及被告詐欺
    之金額三十二萬並非小數，藉詞有管道為當事人辦理交保而收取高額報酬，對司
    法機關之公信力及被害人乙○○○所生損害非輕，以及被告犯罪後逃匿近十年，
    經通緝到案後，仍矢口否認犯行，亦未賠償被害人之損失，態度不佳等一切情狀
    ，量處如主文所示之刑，以示懲儆。又依中華民國八十年罪犯減刑條例第六條之
    規定，不得依該條例減刑，附此敘明。
據上論斷，應依刑事訴訟法第二百九十九條第一項前段，刑法第二十八條、第五十六
條、第三百三十九條第一項，罰金罰鍰提高標準條例第一條前段，判決如主文。
中      華      民      國    九十      年      三      月    三十    日
                                          法  官  蕭  一  弘
右正本證明與原本無異。
如不服本判決，應於判決送達後十日內，向本院提出上訴狀。
                                          書記官
中      華      民      國    九十      年      四      月    二      日


司法院資訊處製作；財團法人民間司法改革基金會備份。
